臺灣臺南地方法院刑事判決                          九十一年度交訴字第一一號
    公  訴  人  臺灣臺南地方法院檢察署檢察官
    被      告  甲○○
右列被告因過失致死案件，經檢察官提起公訴（九十年度偵字第一四二一五號），本
院判決如左：
    主  文
甲○○從事業務之人，因業務上之過失致人於死，處有期徒刑伍月，如易科罰金，以
參佰元折算壹日。
    事  實
一、甲○○係從事內衣褲販賣為業，平日並以小客車載運內衣褲等物品，前往各處擺
    攤販賣，駕駛小客車載貨係其附隨業務，乃從事駕駛業務之人。其於民國九十年
    八月三十一日凌晨，擺攤營業結束後，駕駛車牌號碼ＹＨ—五二九三號自用小客
    車，沿省道台一線公路，由北往南方向行駛，而於同日凌晨一時二十分許，途經
    設有閃光黃燈號誌之該省道三三六‧四公里之交岔路口處（即台南縣仁德鄉仁愛
    村一一五０號前）時，理應注意汽車行駛時，駕駛人應注意車前狀況，並隨時採
    取必要之安全措施，且應注意汽車行駛至交岔路口，其行進應遵守燈光號誌之指
    示，及閃光黃燈表示「警告」，車輛應減速接近，注意安全，小心通過，又依當
    時天候晴朗、夜間有照明、路面乾燥無缺陷、道路上未有任何障礙物、視距復屬
    良好等情形以觀，客觀上亦無不能注意之情事，其竟疏未注意安全、小心通過，
    且疏於注意車前狀況，即貿然通過該路口。適有李明風酒醉駕駛車牌號碼ＮＡＥ
    —二一０號重型機車，沿前述省道由南往北方向，自對向行經該路口，亦疏未注
    意來往車輛，即貿然迴轉（李明風事後經送醫檢測其血液酒精濃度，結果高達三
    ０二‧七二 MG/DL，換算成吐氣酒精濃度約為每公升一‧五一毫克）。甲○○因
    有上開疏失，以致見由李明風酒醉駕駛而不當迴轉之機車時，業已避煞不及，而
    直接撞及李明風之機車，李明風隨即人、車倒地，並因之受有頭部撞傷等傷害，
    經送醫救治後，延至同年九月二日晚間八時三十三分許，仍因蜘蛛膜下出血，而
    傷重不治死亡。甲○○則於肇事後，犯罪未被有偵查權之公務員或機關發覺前，
    即向台南縣警察局歸仁分局警員報案而自首，並坦承犯行進而接受裁判。
二、案經臺灣臺南地方法院檢察署檢察官據報相驗後自動檢舉偵查起訴。
    理  由
一、被告甲○○雖坦承有於前述時、地，駕駛小客車撞及被害人李明風所駕駛之機車
    ，並致被害人死亡等事實，然矢口否認有何過失致人於死之犯行，辯稱：其駕車
    行經肇事地點時，已經非常注意，本件車禍之發生，全係被害人酒醉駕車及迴轉
    不當所致，其並無任何過失云云。
二、經查，右述犯罪事實，除據被害人李明風之兄乙○○於警訊時及偵審中指述甚詳
    外，並有道路交通事故調查報告表一紙、事故現場蒐證照片三十二張在卷可資佐
    證。又被害人係因本件車禍，而傷重不治死亡，亦經臺灣臺南地方法院檢察署檢
    察官督同法醫師相驗明確，並製有相驗屍體證明書、驗斷書及勘驗筆錄各一份附
    卷可憑。
三、其次，按汽車行駛時，駕駛人應注意車前狀況，並隨時採取必要之安全措施；又
    汽車行駛至交岔路口，其行進、轉彎，應遵守燈光號誌之指示，道路交通安全規
    則第九十四條第三項及第一百零二條第一項第一款分別定有明文；另閃光黃燈表
    示「警告」，車輛應減速接近，注意安全，小心通過，道路交通標誌標線號誌設
    置規則第二百十一條第一項第一款亦規定甚明。本件被告甲○○於上開時、地，
    駕車行經設有閃光黃燈號誌之交岔路口時，理應注意前述道路交通安全規則，而
    案發當時天候晴朗、夜間有照明、路面乾燥無缺陷、道路上未有任何障礙物、視
    距復屬良好等情，亦有道路交通事故調查報告表載明可考，據此判斷，客觀上亦
    無不能注意之情事，其竟疏於注意安全、小心通過，並疏未注意車前狀況，即貿
    然通過該路口，以致不慎與由酒醉之被害人李明風所駕駛之重型機車發生碰撞，
    並造成被害人死亡之結果，是被告之上述駕駛行為，自有過失。
四、況本件經送台灣省台南區行車事故鑑定委員會及臺灣省車輛行車事故覆議鑑定委
    員會鑑定結果，亦均持相同見解，有台灣省台南區行車事故鑑定委員會九十年十
    一月九日南鑑字第九０一三０九號函及所附之鑑定意見書、臺灣省車輛行車事故
    覆議鑑定委員會九十年月日府覆議字第九０號函各一份存卷可參，此益證被告甲
    ○○駕車肇事致被害人李明風死亡之行為，確有過失無疑。基此，足見被告前述
    所辯：並無過失云云，應係犯後卸責之詞，不足採信。
五、至本件被害人李明風酒醉駕車及迴轉時未注意來往車輛之駕駛行為（被害人事後
    經送醫檢測其血液酒精濃度，結果高達三０二‧七二 MG/DL，此有台南市立醫院
    檢驗報告單一紙存卷可佐，該數值換算成吐氣酒精濃度約為每公升一‧五一毫克
    ），係本件車禍肇事之主要原因，雖有前開二鑑定意見書分別載明可證，然被告
    甲○○之上述過失，既與被害人之過失，併合而為本件車禍之肇事原因，則被害
    人之過失，或可供為對被告量刑時之斟酌，但被告之刑責，則不能因此相抵而獲
    得減免。
六、末查，本件被害人李明風係因此次車禍而死亡，是被告甲○○之過失駕駛行為，
    與被害人之死亡結果間，具有相當因果關係，亦無疑義。從而，本件事證已甚明
    確，被告之過失致人於死犯行，應可認定。
七、被告甲○○係從事內衣褲販賣為業，平日並以小客車載運內衣褲等物品，前往各
    處擺攤販賣等情，業據其於本院審理中供認屬實，故駕駛小客車載貨係其附隨業
    務，乃從事駕駛業務之人。其於前述時、地，駕駛小客車肇事，致被害人李明風
    死亡，核其所為應係犯刑法第二百七十六條第二項之業務過失致死罪。公訴意旨
    漏未斟酌此點，而認被告僅係犯同法第二百七十六條第一項之普通過失致死罪，
    經核尚非適當，惟其基本社會事實同一，本院自應予以審理，並變更其起訴法條
    。另被告於肇事後，犯罪未被有偵查權之公務員或機關發覺前，即向台南縣警察
    局歸仁分局警員報案而自首，並坦承犯行，進而接受裁判，此有卷附之警訊筆錄
    及道路交通事故調查報告表載明可考，是應依刑法第六十二條前段自首之規定，
    減輕其刑。
八、本院審酌被告甲○○之生活狀況、品行、智識程度，與本件犯罪所生之危險、損
    害，以及被告犯罪後雖未坦白承認，且肇事後至今，仍未與被害人李明風家屬，
    就民事損害賠償事宜達成和解，然如前述，本件被害人酒醉駕車及迴轉時未注意
    來往車輛之駕駛行為（被害人事後經送醫檢測其血液酒精濃度，結果高達三０二
    ‧七二 MG/DL，該數值換算成吐氣酒精濃度約為每公升一‧五一毫克），應係本
    件車禍肇事之主要原因，被告之過失程度，經核尚非嚴重等等一切情狀，量處如
    主文所示之刑，並諭知易科罰金之折算標準。
據上論斷，應依刑事訴訟法第二百九十九條第一項前段、第三百條，刑法第二百七十
六條第二項、第六十二條前段、第四十一條第一項前段，罰金罰鍰提高標準條例第一
條前段、第二條，判決如主文。
中    華    民    國      九十一      年      五        月      十七    日
                              臺灣臺南地方法院交通法庭
                                  法  官    陳  志  成
右正本證明與原本無異
如不服本判決應於送達後十日內向本院提出上訴狀
          書記官    彭  建  山
中    華    民    國      九十一      年      五        月      十七    日
附錄本案論罪科刑法條全文：
刑法第二百七十六條（過失致死罪）
因過失致人於死者，處二年以下有期徒刑、拘役或二千元以下罰金。
從事業務之人，因業務上之過失犯前項之罪者，處五年以下有期徒刑或拘役，得併科
三千元以下罰金。
